【裁判字號】    98,訴,1317
【裁判日期】    990402
【裁判案由】    傷害致死
【裁判全文】
臺灣桃園地方法院刑事判決              98年度訴字第1317號
公  訴  人  臺灣桃園地方法院檢察署檢察官
被      告  丁○○
選任辯護人  丁俊和律師
被      告  丙○○
指定辯護人  本院公設辯護人  陳瑞明
上列被告等因傷害致死案件，經檢察官提起公訴（98年度偵字第
22627 號），本院判決如下：
    主  文
丁○○、丙○○共同傷害人之身體，因而致人於死，丁○○處有
期徒刑柒年陸月；丙○○處有期徒刑陸年陸月。
    事  實
一、丁○○、丙○○與吳福地均係位於桃園縣龜山鄉○○路○ 段
    164 號之北海人力公司同事，於民國98年10月11日晚間11時
    許，丁○○、丙○○飲酒後，因不滿吳福地與案外人杜國祥
    發生爭執，遂要求吳福地隨同至北海人力公司對面空地處理
    糾紛，其等之同事曾麒祐因擔憂會釀成禍事而一同前往。丁
    ○○、丙○○二人明知頭部、背部等身體部位均為人體極為
    脆弱之部位，且客觀上原可預見持鐵棍、椅子等物朝吳福地
    之頭部及身體背部等處攻擊，將造成吳福地發生死亡之結果
    ，竟仍共同基於傷害之犯意聯絡，於至上開空地後，因吳福
    地未回應丙○○之問話，丙○○即先持空地上隨手撿起之鐵
    棍1 支，朝吳福地之手臂及腿部毆擊，其後丙○○因見吳福
    地未有反應，乃將鐵棍丟棄於地上，復由丁○○拾起鐵棍，
    繼續持之毆打吳福地上半身，幾經丙○○、曾麒祐勸阻仍不
    停歇，丁○○並拿椅子朝吳福地背部重擊，吳福地終因不堪
    重毆而昏厥，致受有頭部、兩前臂、右後腰等部位鈍器傷、
    體腔左側第10根肋骨骨折並出血等傷害。嗣雖經曾麒祐將吳
    福地送往林口長庚醫院急救，惟吳福地仍因外傷性脾臟破裂
    及出血性休克，延至98年10月12日上午1 時45分許不治死亡
    。丁○○、丙○○自知法網難逃，遂於偵查機關尚不知其等
    為本件犯罪嫌疑人時，丁○○旋主動至警察局投案，而丙○
    ○則於警員帶同丁○○至北海人力公司案發現場瞭解案發經
    過時，亦主動告知警員其涉犯本案，而均自首接受裁判。
二、案經吳福地之子女甲○○、乙○○告訴及桃園縣政府警察局
    龜山分局報告臺灣桃園地方法院檢察署檢察官偵查起訴。
    理  由
壹、證據能力部分
    按被告以外之人於審判外之陳述，經當事人於審判程序同意
    作為證據，法院審酌該言詞陳述或書面陳述作成時之情況，
    認為適當者，亦得為證據；當事人、代理人或辯護人於法院
    調查證據時，知有上開刑事訴訟法第159 條第1 項不得為證
    據之情形，而未於言詞辯論終結前聲明異議者，視為有前項
    之同意，刑事訴訟法第159 條之5 亦有明文。查本件所有之
    供述及非供述證據，經本院於準備程序及審判程序提示予被
    告2 人，並告以內容要旨，被告2 人及其等之辯護人均表示
    無意見，且未聲明異議，本院審酌相關言詞或書面陳述作成
    時之情況，認為適當，依前揭法條意旨，得援為本案證據。
貳、實體部分
一、訊據被告丁○○、丙○○對上揭犯罪事實坦承不諱，核與證
    人曾麒祐於警詢、偵查中及證人朱駿威、李文億於本院審理
    時證述之情詞相符，且有本案現場攝影照片、勘（相）驗筆
    錄、解剖筆錄、相驗屍體證明書、驗斷書及法醫研究所（98
    ）醫鑑字第0981103378號鑑定報告書、現場錄影光碟各1 份
    附卷可稽，並有鐵棍1 支扣案可憑，堪認被告丁○○、丙○
    ○2 人任意性之自白與事實相符，應屬可信。此外，本案被
    害人吳福地屍體經送請法務部法醫研究所進行解剖及死因鑑
    定，鑑定結果為：吳福地因遭鈍器毆擊致脾臟破裂而大量腹
    腔內出血而休克死亡，死亡方式為他殺等情，有該所98年12
    月1 日醫鑑字第0981103378號鑑定報告書1 份附卷為證，經
    核與被告丁○○、丙○○坦承及前開證人曾麒祐證述被告2
    人持鐵棍及椅子毆打被害人吳福地身體乙節相符，而鐵棍及
    椅子均屬質地堅硬之鈍器及物品，因之持續朝人之頭部、背
    部等身體部位撞擊，可能發生死亡之結果，客觀上為一般人
    所能預見，且依被告2 人之年齡及智識，客觀上亦當有預見
    此結果發生之可能，其等竟持鐵棍及椅子毆擊吳福地之身體
    ，導致吳福地受有頭部、兩前臂、右後腰等部位鈍器傷、體
    腔左側第10根肋骨骨折並出血等傷害，終致脾臟破裂而大量
    腹腔內出血而休克死亡，則該死亡之結果與被告2 人之傷害
    行為間，有相當因果關係存在，亦足認定，其等自不能不負
    傷害人之身體，因而致人於死亡之加重結果責任。
二、另被告丁○○、丙○○於本件案發後，在有偵查權之機關或
    人員尚不知悉本件犯罪嫌疑人前，被告丁○○即先主動由公
    司老闆陪同前往警察局投案，而被告丙○○則於員警帶同被
    告丁○○回到犯案現場瞭解案發經過時，於該處主動向員警
    供承其亦涉案，均自首而接受裁判等情，業據證人即處理本
    案之員警朱駿威於本院審理時證述：本件是長庚醫院打電話
    到派出所，值班人員接到電話，得知這件事情，先派巡邏網
    過去，後來我就到長庚醫院去瞭解，當時我到醫院的時候，
    舍監柯明輝在現場，從他口中得知被害人是北海人力公司員
    工，與其他員工發生爭執，當時並沒講是哪些員工，所以在
    醫院時還不知道打被害人的人是誰，我知道案發地點是在北
    海人力公司，所以打電話請值班人員派人過去，回到派出所
    後，值班人員告訴我，丁○○在我去醫院期間，他的老闆有
    把他帶來派出所等語。及證人即員警李文億於本院審理時證
    述：在長庚醫院時還不清楚是誰與被害人發生爭執，後來我
    們就趕往北海人力公司瞭解案情，當中就接獲值班通知丁○
    ○已經在派出所，要我們先回派出所，然後我們回派出所帶
    丁○○去現場指認案發地點還有照相，原本只知道丁○○涉
    案，到現場之後，丙○○跟我們承認他也有參與，在丙○○
    承認以前，我們不清楚他有無參與等語明確，足認被告2 人
    均係在有偵查權之機關或人員知悉本件犯罪嫌疑人前，主動
    自首接受裁判等節無訛。
三、綜上所述，被告2 人傷害吳福地致死之犯行，事證已臻明確
    ，犯行堪以認定，應依法論科。
四、查被告2 人對於吳福地實施傷害行為，致吳福地受有頭部、
    兩前臂、右後腰等部位鈍器傷、體腔左側第10根肋骨骨折並
    出血等傷害，終發生因脾臟破裂而大量腹腔內出血而休克死
    亡之結果，核被告2 人所為，均係犯刑法第277 條第2 項前
    段之傷害致死罪。被告2 人就上開犯行，有犯意之聯絡及行
    為之分擔，應論以共同正犯。按刑法第62條所謂自首，係指
    犯人在其犯罪未發覺前，向該管公務員承認犯罪，而接受裁
    判而言。本件被告2 人於有偵查權之機關或人員知悉本件犯
    罪嫌疑人前，即主動自首接受裁判等情，業如前述，均應依
    刑法第62條規定，減輕其罪刑。爰審酌被告2 人與被害人吳
    福地本係同事關係，犯罪動機僅係因酒後與吳福地生有爭執
    ，而失控釀禍，惡性尚非重大，然其等之行為對被害人及家
    屬之身心均造成莫大且難以彌補之傷害，又迄未賠償被害人
    家屬，2 人動手之情節丁○○較丙○○為重，及被告2 人之
    生活狀況、智識程度，並均坦承犯行，尚有悔意、態度良好
    等一切情況，分別量處如主文所示之刑，以資懲儆。至於扣
    案之鐵棍1 支，雖係供
    本件犯罪所用之物，然係被告2 人於案發現場隨手拾得，非
    被告2 人所有之物乙節，業據被告2 人供陳在卷，復非屬違
    禁物，爰不為沒收之諭知，附此明。
據上論斷，應依刑事訴訟法第299 條第1 項前段，刑法第28條、
第277 條第2 項前段、第62條，判決如主文。
本案經檢察官蔡正傑到庭執行職務。
中    華    民    國    99    年    4     月     2    日
                  刑事第七庭  審判長法  官  蕭  世  昌
                                    法  官  蔡  羽  玄
                                    法  官  蔡  世  芳
以上正本證明與原本無異。
如不服本判決應於收受判決後10日內向本院提出上訴書狀，並應
敘述具體理由。其未敘述上訴理由者，應於上訴期間屆滿後20日
內向本院補提理由書 (均須按他造當事人之人數附繕本)「 切勿
逕送上級法院」。
                                    書記官   張  尹  嫚
中    華    民    國    99    年    4     月    2     日

司法院資訊處製作；財團法人民間司法改革基金會備份。
